臺灣高等法院民事裁定　　　九十三年度家抗字第一九九號
　　抗　告　人　甲○○
　　　　　　　　　　　　　二戶.
右抗告人就被繼承人劉玉海之遺產聲明繼承事件，不服中華民國九十三年七月十六日
臺灣板橋地方法院九十三年度聲繼字第三六號裁定，提起抗告，本院裁定如左：
    主      文
抗告駁回。
抗告程序費用由抗告人負擔。
    理      由
一、抗告人於原法院聲請及抗告意旨略以：伊乃被繼承人劉玉海（男、民國十四年四
    月二十五日生，最後
    分證統一編號：Ｚ000000000）之子，因被繼承人劉玉海於九十二年五
    月二十八日死亡，依臺灣地區與大陸地區人民關係條例第六十六條及該條例施行
    細則第四十三條第一項規定，檢具被繼承人死亡時之除戶
    件，聲明繼承。原法院竟以伊所附之文件記載被繼承人劉玉海之
    莒縣（現整編為莒南縣），而其居住地為山東省青島市，故與事實並無不符。另
    有關被繼承人配偶董文淑之死亡確切日期，由於雙方分隔海峽兩地，信息往來及
    資訊取得有限，造成片面消息錯誤，實為無法避免之憾事，若以此質疑伊與被繼
    承人血瀁於水之父子關係，不免叫人深感無奈與痛心，爰請再次查察等語。
二、按大陸地區人民依台灣地區與大陸地區人民關係條例第六十六條規定，向法院為
    繼承之表示，法院對該聲明繼承之表示為准否之裁定，屬於非訟事件之裁定，僅
    依非訟事件程序，就聲請人提出之證明文件之形式上要件是否具備予以審查即為
    已足，並無進一步確定實體上法律關係存否之必要，則法院一旦就聲請人提出之
    證明文件為形式上之審查，無法認為聲請人符合繼承人身分，即應為不准繼承之
    裁定，聲請人如有爭執，應另行提起實體訴訟以資解決。
三、經查：被繼承人劉玉海之
    省青島市公證處所為之公證書雖記載被繼承人之母親侯  霞，曾用名劉侯氏，惟
    並未附具用上開別名之資料或證據；另依被繼承人之
    玉海就配偶董文淑於五十四年七月五日即申請登記為死亡，抗告人提出之山東省
    青島市公證處所為之公證書（原法院卷第十三頁）則記載：董文淑於
    二年（即民國七十一年）二月九日死亡，有抗告人提出之被繼承人
    東省青島市公證處之（二００四）青證台字第一三八號公證書在卷可供對照（原
    法院卷第十三、十四頁），已見二者內容有互相扞格及可得質疑之情形。本院自
    抗告人提出之證明文件於形式上審查，無法確認抗告人即為被繼承人之子，是抗
    告人為本件聲明，尚非正當，應予駁回，若抗告人仍有爭執，應另行提起實體訴
    訟以資確認。
四、綜上所述，抗告人基於兩岸關係條例第六十六條規定聲明繼承劉玉海之遺產，為
    無理由，不應准許。原法院駁回抗告人之聲明，並無不合，抗告人仍執陳詞，指
    摘原裁定不當，為無理由，應予駁回。
五、據上論結：本件抗告為無理由，依非訟事件法第八條第一項前段、第二十八條，
    民事訴訟法第四百九十五條之一第一項、第四百四十九條第一項，裁定如主文。
中　　　華　　　民　　　國　　九十三　　年　　　八　　　月　　三  十　　日
                                    民事第九庭
                                        審判長法  官  李  瓊  蔭
                                              法  官  楊  豐  卿
                                              法  官  林  金  吾
右正本係照原本作成。
本裁定除以違背法令為理由，不得再抗告。
如提再抗告，應於收受送達後十日內向本院提出再抗告狀。並繳納抗告費新台幣四十
五元整。
中　　　華　　　民　　　國　　九十三　　年　　　八　　　月　　三  十　　日
　　　　　　　　　　　　　　　　　　　　　　　書記官  張  淑  芳
